【裁判字號】    99,非抗,45
【裁判日期】    990511
【裁判案由】    票款執行
【裁判全文】
臺灣高等法院民事裁定                  99年度非抗字第45號
再抗告人    富陽建設股份有限公司
法定代理人  甲○○
代  理  人  游文華律師
上列當事人因與相對人乙○○間票款執行事件，再抗告人對於臺
灣臺北地方法院民國98年6月10日98年度審抗字第154號所為裁定
提起再抗告，本院裁定如下：
    主  文
再抗告駁回。
再抗告費用由再抗告人負擔。
    理  由
一、按對於抗告法院所為抗告有無理由之裁定再為抗告，僅得以
    其適用法規顯有錯誤為理由， 非訟事件法第45條第3項定有
    明文；又所謂適用法規顯有錯誤，應以確定判決違背法規或
    現存判例解釋者為限（最高法院57年台上字第1091號判例參
    照）。又本票執票人，依票據法第123條規定， 聲請法院裁
    定許可對發票人強制執行，係屬非訟事件，此項聲請之裁定
    ，及抗告法院之裁定，僅依非訟事件程序，就本票形式上之
    要件是否具備予以審查是否許可強制執行即為已足，並無確
    定實體上法律關係存否之效力，如發票人就票據債務之存否
    有爭執時，應由發票人提起確認之訴，以資解決（最高法院
    57年台抗字第76號、56年台抗字第714號判例參照）。 亦即
    本票許可強制執行之裁定，為裁定之法院僅就本票為形式上
    審查；縱本票已罹於時效，為裁定之法院亦無從審酌屬於實
    體上法律關係之時效消滅事由；況非訟事件之裁定，不經言
    詞辯論，抗告人提出時效抗辯，相對人或亦有時效中斷事由
    而不及主張，有礙其防禦之實施，故抗告法院不得審酌其時
    效抗辯（臺灣高等法院暨所屬法院94年法律座談會民事類提
    案第15號、最高法院94年度台抗字第90號裁定意旨參照）。
二、本件再抗告意旨略以：再抗告人於民國（下同）88年2月3日
    簽發未載到期日並無背書之票號TH0000000面額新台幣 （下
    同）壹億元本票（以下稱系爭本票），擔保與相對人之母葉
    高罔市間之合建契約，並交由見證人律師保管。嗣相對人因
    兩造糾紛而於95年5月2日具狀向臺灣士林地方法院聲請拍賣
    抵押物時，所提出之系爭本票影本上仍無到期日及背書之記
    載，依票據法第120條第2項及第22條第1項規定， 無到期日
    之本票視為見票即付， 其票據上權利應有3年消滅時效之適
    用。詎相對人嗣於98年4月24日向原法院為本件聲請時， 竟
    擅於系爭本票上填載到期日為95年12月31日，並於背面加蓋
    相對人及相對人母親之印文二枚， 惟相對人母親已於94年7
    月11 日身故，其背書顯係相對人擅自加蓋， 再抗告人已向
    原法院提起變造有價證券之刑事自訴。且前揭合建契約並無
    授權填載票據到期日之約定，任何人未經同意均無權加填，
    由上述形式上之瑕疵加以比對，可知相對人並無票據權利可
    資行使。乃原審竟以非訟法院不應審酌實體上法律關係為由
    ，駁回再抗告人之抗告，而未考慮形式上證據之存在與合法
    ，已顯有適用票據法第120條第1、2項、第22條第1項、第37
    條第1項等法規之錯誤， 爰求為廢棄原抗告裁定及本票裁定
    ，駁回相對人強制執行之聲請等語。
三、查本件相對人主張執有再抗告人於88年2月3日簽發、金額一
    億元，且免除作成拒絕證書之系爭本票， 而依票據法第123
    條、非訟事件法第194條規定， 聲請裁定就前開金額及法定
    利息准予強制執行。原法院以相對人已提出與其主張相符之
    本票正本為證，且依形式上之審查，系爭票據已具備本票各
    項應記載事項，合於票據法第120條之規定， 為有效之票據
    。至於再抗告人所指系爭本票到期日係事後所填寫，且背書
    不連續等節，均屬實體法上之爭執，因而維持原法院准許本
    票強制執行之裁定，駁回抗告，經核並無不合。再抗告意旨
    雖又主張本票上相對人母親之背書為相對人所偽蓋，且相對
    人之付款請求權已罹於時效，相對人並無票據權利可資行使
    云云，惟此亦均屬實體法上之爭執，尚非非訟程序所得加以
    審究，況消滅時效之效果，僅係債務人取得拒絕給付之抗辯
    權，原來之權利並未消滅。票據法第22條第1項之規定， 就
    本票言，係本票發票人取得拒絕給付之抗辯權，並非本票權
    利本體當然消滅不存在，執票人不得再行主張，再抗告人以
    時效消滅主張相對人並無票據權利可資行使，亦有誤會。原
    裁定維持原法院准許本票強制執行之裁定，核無違背法令，
    再抗告意旨求予廢棄，為無理由，應予駁回。
五、據上論結，本件再抗告為無理由，爰裁定如主文。
中    華    民    國    99    年    5     月    11    日
                  民事第三庭
                        審判長法  官 林敬修
                              法  官 吳青蓉
                              法  官 張靜女
正本係照原本作成。
不得抗告。
中    華    民    國    99    年    5     月    11    日
                              書記官 蕭麗珍

司法院資訊處製作；財團法人民間司法改革基金會備份。
